臺灣高等法院臺中分院刑事判決　　　　96年度上訴字第1130號
上　訴　人
即　被　告　甲○○
選任辯護人　王世勳　律師
上列上訴人因違反槍砲彈藥刀械管制條例案件，不服臺灣臺中地
方法院95年度訴字第2934號中華民國96年3月2日第一審判決（起
訴案號：臺灣臺中地方法院檢察署95年度偵字第11299號），提
起上訴，本院判決如下：
      主  文
上訴駁回。
      事  實
一、甲○○明知未經中央主管機關許可，不得製造可發射子彈具
    有殺傷力之手槍與具有殺傷力之子彈，竟仍於民國94年7、8
    月間以後，自不明來源處（其雖指為自張資忠處取得，惟本
    院認此部分之證據尚有不足），陸續取得如附表編號９至
    所示之子彈零件與槍枝零件後，基於製造具有可發射子彈具
    有殺傷力之改造手槍與具有殺傷力之子彈之犯意，利用其本
    有如附表編號１至８所示之工具，另於不明時、地，購入原
    均不具有殺傷力、亦未經損壞或車通槍管之如附表編號及
    所示之改造手槍後，自94年9、10月間起至為警查獲前，
    在其臺中縣潭子鄉○○路○段2之2號3樓之住處內，接續組裝
    、製造完成如附表編號所示具有殺傷力之土造子彈4顆，
    另車通如附表編號所示仿HIGH STANDARD廠DERRINGERDM-1
    01型雙管手槍製造槍枝之槍管，使之可發射子彈、具有殺傷
    力，而製造完成該枝改造手槍；另附表編號之仿WALTHER
    廠PPK/S型半自動手槍製造之槍枝部分，則因於改造過程中
    ，損壞扳機功能，且槍管內之阻鐵尚未車通，而仍不具有殺
    傷力。嗣於95年5月18日上午8時5分許，為臺中憲兵隊持台
    灣台中地方法院核發之搜索票，至其上址住處執行搜索時查
    獲，並扣得如附表所示之工具、槍枝與子彈零件、半成品、
    具有殺傷力之土造子彈4顆（均具直徑約8.7mm之金屬彈頭，
    惟1顆經於鑑定過程中試射，僅餘具有殺傷力之土造子彈3顆
    ）、可發射子彈具有殺傷力之仿HIGH STANDARD廠DERRINGER
     DM-101型雙管手槍製造之槍枝車通槍管而成之改造手槍1枝
    （槍枝管制編號：0000000000）及不具有殺傷力之仿WALTHE
    R廠PPK/S型半自動手槍製造之槍枝1枝（槍枝管制編號：000
    0000000），另扣得與本案無關之藍波刀1把。
二、案經臺中憲兵隊移送臺灣臺中地方法院檢察署檢察官偵查起
    訴。
      理  由
一、上開犯罪事實，業據被告甲○○於原審及本院審理中坦承不
    諱，並有臺中憲兵隊搜索扣押筆錄、扣押物品目錄表各1份
    、扣案物品相片31張在卷及如附表所示之物品扣案可資佐證
    （其中編號之土造子彈部分，原扣得4顆，嗣經於鑑定過
    程中，試射1顆），扣案如附表編號至所示之物品，經
    送請內政部警政署刑事警察局鑑定後，結果略以：「‧‧‧
    五、送鑑改造子彈肆顆，認均係土造子彈，均具直徑約8.7m
    m之金屬彈頭，採樣壹顆試射，可擊發，認具殺傷力。‧‧
    ‧十一、送鑑改造PPK手槍壹枝（槍枝管制編號000000000 0
    ），認係由仿WALTHER廠PPK/S型半自動手槍製造之槍枝，經
    檢視，槍管內具阻鐵，且扳機功能損壞，無法發射彈丸，依
    現狀，認不具殺傷力。十二、送鑑改造掌心雷手槍壹枝（槍
    枝管制編號0000000000），認係由仿HIGH STANDARD廠DERRI
    NGER DM- 101型雙管手槍製造之槍枝車通槍管而成之改造手
    槍，機械性能良好，可擊發適用子彈，認具殺傷力」等情，
    有內政部警政署刑事警察局95年8月11日刑鑑字第095007596
    9號槍彈鑑定書及相片附卷可稽（附於偵查卷第92頁以下）
    。雖被告辯稱：槍枝均無殺傷力云云，辯護人亦辯稱：扣案
    之仿HIGH STANDARD廠DERRINGER DM-101型雙管手槍製造之
    槍枝車通槍管而成之改造手槍，無法僅憑性能檢驗法，即認
    可擊發適用子彈、具有殺傷力，聲請原審及本院將該槍枝送
    請內政部警政署刑事警察局以試射法之方式為鑑定。經原審
    及本院先後再送請內政部警政署刑事警察局鑑定之結果，經
    該局先後函覆稱：「送鑑改造掌心雷手槍（槍枝管制編號00
    00000000），經檢視，雙管槍管中間之間隔金屬板雖遭車除
    ，惟不影響擊發子彈功能，仍可供擊發適用子彈使用。另因
    本局迄今未發現有適用該槍枝之適用子彈可供試射，俟有發
    現適用子彈再另行通知」（見原審卷第32頁）、「本局迄今
    仍未發現可供使用之適用彈殼，無法進行實際試射」、「本
    局並無製造子彈之設備，歉難辦理」 (見本院卷第三十五、
    四十二頁)等語，再經本院送請法務部調查局鑑定結果，送
    鑑槍枝係以仿美國HIGH STANDARD廠DERRI NGER DM-101型式
    ，以打擊底火方式擊發之遊戲類雙管模擬槍械，經貫穿後槍
    管之彈室出口雖不夠圓整，仍可順暢通過直徑5mm之球形彈
    丸，送鑑槍枝經實際操作機械性能良好雖不能擊發制式子彈
    ，但由於槍管已經改造貫通可容彈丸通過，依其槍枝結構及
    強度仍可發射適合其使用具殺傷力之土造子彈 (見卷附法務
    部調查局鑑定通知書)，堪認扣案仿美國HIGH STANDARD 廠
    DERRINGER DM-101型雙管手槍製造之槍枝車通槍管而成之改
    造手槍確可擊發子彈、具有殺傷力。被告及辯護人上開所辯
    均係避重就輕之詞，咸不足採信。本件事證明確，被告犯行
    應堪認定。
二、按製造可發射子彈具有殺傷力之改造手槍與子彈，均係侵害
    社會法益，如係於同一期間製造數枝可發射子彈具有殺傷力
    之槍枝或於同一期間製造數顆子彈，顯係分別基於同一製造
    犯意之數接續動作，應分別僅論以一罪。本案依現有之事證
    ，足認被告甲○○係於同一時期內，緊密而接續地為製造可
    發射子彈具有殺傷力之改造手槍與子彈，至其取得工具、零
    件或製造基礎之無殺傷力改造手槍之時間，雖有先後之別，
    然均係製造前之預備行為，與其之後接續製造行為之認定無
    影響，應僅分別論以一罪（最高法院90年度台上字第126 號
    、本院91年度重上更(三)字第18號判決意旨參照）。核被告所
    為，係犯槍砲彈藥刀械管制條例第8條第1項之未經許可製造
    可發射子彈具有殺傷力之改造手槍罪及同條例第12條第1項
    之未經許可製造子彈罪，被告製造後持有可發射子彈具有殺
    傷力之改造手槍及子彈之低度行為，應為製造之高度行為所
    吸收，均不另論科。被告於同一期間內，兼有製造可發射子
    彈具有殺傷力之改造手槍與子彈之行為，係想像競合犯從一
    重之未經許可製造可發射子彈具有殺傷力之改造手槍罪處斷
    （同上最高法院判決意旨參照）。原審審酌被告本案經查獲
    之製造槍枝與子彈之零件不少，已製成可擊發子彈具有殺傷
    力之改造手槍1枝、子彈4顆，所為嚴重危害社會秩序與公共
    安全，惟犯後已坦承犯行，且行為之時年紀尚輕，依其所為
    之供述，係出於好玩所致，並未曾供作犯罪使用等一切情狀
    ，依槍砲彈藥刀械管制條例第8條第1項、第12條第1項、刑
    法第11條前段、第2條第1項、第55條、第42條第3項前段量
    處有期徒刑伍年肆月，併科罰金新台幣拾陸萬元，並諭知罰
    金如易服勞役以新台幣壹仟元折算壹日。扣案如附表編號
    可發射子彈具有殺傷力之仿HIGHSTANDARD廠DERRINGER DM-
    101型雙管手槍製造之槍枝車通槍管而成之改造手槍1枝及編
    號之具有殺傷力之土造子彈3顆（均具直徑約8.7mm之金屬
    彈頭），均屬違禁物，均依刑法第38條第1項第1款之規定宣
    告沒收（另1顆業經試射之土造子彈，因已失完整之子彈功
    能與結構，非屬違禁物，爰不宣告沒收）。另如附表編號１
    至編號之物品，或屬被告所有供犯罪所用之物（業據其供
    承在卷），或為槍枝、彈藥之主要組成零件（依內政部台
    內警字第8670683號公告認定），亦係違禁物，分別依刑法
    第38條第1項第2款、第1款之規定宣告沒收，認事、用法、
    量刑均無不當。
三、公訴意旨雖認：被告甲○○係因於94年4、5月間，經由友人
    介紹結識張資忠（另案在臺灣雲林監獄雲林二監執行中），
    因張資忠具有製作槍械之技能，且被告個人喜好槍械，被告
    即常至張資忠位於臺中縣大里市○○路○段2巷159弄22之1號
    之租屋處聊天，進而接觸改造槍枝及子彈之專業知識，嗣並
    於94年底，收受由張資忠所交付之改造槍管、彈匣、扳機、
    改造彈殼、改造彈頭、信號槍底火、道具槍底火、工業用底
    火、火藥罐等物品等語。被告於原審法院審理中陳稱：除附
    表編號、所示作為製造基礎之無殺傷力改造手槍，係其
    所自行購置外，餘槍枝與子彈等零件，均係張資忠所交付云
    云，並於95年6月23日，帶同警方前往臺中縣大里市○○路○
    段2巷159弄22之1號處，察看現場後門及鐵板上「張資忠」
    試射所遺數十彈孔；另依張資忠之前案紀錄表（見本院卷第
    36 頁以下），亦確實顯示張資忠自94年12月14日起，即因
    殺人未遂與違反槍砲彈藥刀械管制條例之案件，羈押於臺灣
    彰化看守所中（自95年2月19日起改因另案入監執行）。然
    證人張資忠於原審堅詞否認有何傳授被告改造槍、彈知識或
    交付槍枝與子彈零件情事，而其該違反槍砲彈藥刀械管制條
    例之部分，亦僅係經檢察官以該條例第8條第4項及第12條第
    4項之持有犯嫌提起公訴（現仍於臺灣高等法院臺中分院審
    理中），而與本案被告經起訴製造之犯嫌有別；況縱被告確
    與證人張資忠相識，且其曾親見張資忠試射或教導改造槍彈
    之知識情事，然被告遭查獲之時，距證人張資忠94年12月14
    日起遭羈押，已逾5月，並無其他事證可證，尚難僅憑被告
    之供述，遽認查獲之槍枝與子彈零件，確為張資忠所提供。
    原審此部分認定亦無不當。被告上開上訴並無理由，應予駁
    回。
四、據上論斷，應依刑事訴訟法第三百六十八條，判決如主文。
    本案經檢察官乙○○到庭執行職務。
中　　華　　民　　國　　96　　年　　9　　月　　20 　　日
            刑事第九庭    審判長法　官　陳　筱　珮
                                法　官  余  仕  明
                                法　官  康  應  龍
上列正本證明與原本無異。
如不服本判決應於收受送達後十日內向本院提出上訴書狀，其未
述上訴之理由者並得於提起上訴後十日內向本院補提理由書 (
均須按他造當事人之人數附繕本)。
                                書記官  阮  正  枝
中　　華　　民　　國　　96　　年　　9 　　月　　21　　日
附表：
┌──┬────────────┬───────┬──────────┐
│編號│ 品                  名 │ 數        量 │  沒收之依據（備註）│
├──┼────────────┼───────┼──────────┤
│ 1. │ 鑽頭                   │ 肆拾支       │刑法第38條第1項第2款│
├──┼────────────┼───────┼──────────┤
│ 2. │ 研磨鑽頭               │ 貳拾玖支     │同上                │
├──┼────────────┼───────┼──────────┤
│ 3. │ 虎鉗                   │ 壹把         │同上                │
├──┼────────────┼───────┼──────────┤
│ 4. │ 電鑽                   │ 壹支         │同上                │
├──┼────────────┼───────┼──────────┤
│ 5. │ 銼刀                   │ 陸支         │同上                │
├──┼────────────┼───────┼──────────┤
│ 6. │ Ｌ尺                   │ 壹把         │同上                │
├──┼────────────┼───────┼──────────┤
│ 7. │ 固定鉗                 │ 壹支         │同上                │
├──┼────────────┼───────┼──────────┤
│ 8. │ 砂輪砂布               │ 壹個         │同上                │
├──┼────────────┼───────┼──────────┤
│ 9. │ 信號底火（底火帽）     │ 柒拾壹粒     │同上                │
├──┼────────────┼───────┼──────────┤
│ 10. │ 道具槍底火（底火片）   │ 捌拾肆粒     │同上                │
├──┼────────────┼───────┼──────────┤
│ 11. │ 鐵管                   │ 貳支         │同上                │
├──┼────────────┼───────┼──────────┤
│ 12. │ 土造金屬彈頭           │ 參拾顆       │第38條第1項第1款    │
├──┼────────────┼───────┼──────────┤
│ 13. │ 土造金屬空彈殼與玩具金 │伍拾伍顆（分別│同上                │
│    │ 屬空彈殼               │為貳拾顆、參拾│                    │
│    │                        │伍顆）        │                    │
├──┼────────────┼───────┼──────────┤
│ 14. │ 火藥罐（小）           │ 參罐         │同上                │
├──┼────────────┼───────┼──────────┤
│ 15. │ 火藥罐（大）           │ 壹罐         │同上                │
├──┼────────────┼───────┼──────────┤
│ 16. │ 工業底火（不具有殺傷力 │壹佰零捌顆（分│同上                │
│    │ 之口徑0.22吋工業用彈與 │別為捌拾壹顆、│                    │
│    │ 0.27吋建築工業用彈）   │貳拾柒顆）    │                    │
├──┼────────────┼───────┼──────────┤
│ 17. │ 彈簧                   │ 伍支         │刑法第38條第1項第2款│
├──┼────────────┼───────┼──────────┤
│ 18. │ 槍枝零件（含土造金屬撞 │ 壹盒         │撞針部分依刑法第38條│
│    │ 針半成品、金屬撞針、保 │              │第1項第1款，其餘部分│
│    │ 險鈕、彈簧等零件）     │              │依同條項第2款       │
├──┼────────────┼───────┼──────────┤
│ 19. │ 槍管半成品（仿半自動手 │ 貳支         │刑法第38條第1項第1款│
│    │ 槍製造、內均具阻鐵之金 │              │                    │
│    │ 屬槍管）               │              │                    │
├──┼────────────┼───────┼──────────┤
│ 20. │ 使用過氮氣瓶（小型高壓 │ 壹瓶         │刑法第38條第1項第2款│
│    │ 氣體鋼瓶）             │              │                    │
├──┼────────────┼───────┼──────────┤
│  │ 改造槍管（金屬管與土造 │柒支（分別為肆│刑法第38條第1項第1款│
│    │ 金屬槍管半成品）       │枝、參枝）    │                    │
├──┼────────────┼───────┼──────────┤
│  │ 彈匣（金屬彈匣）       │ 參個         │同上                │
├──┼────────────┼───────┼──────────┤
│  │ 改造滑套（仿半自動手槍 │ 壹個         │同上                │
│    │ 製造之金屬滑套）       │              │                    │
├──┼────────────┼───────┼──────────┤
│  │ 改造槍身（仿半自動手槍 │ 壹個         │同上                │
│    │ 製造之金屬槍身）       │              │                    │
├──┼────────────┼───────┼──────────┤
│  │ 改造槍機半成品（仿半自 │ 壹個         │同上                │
│    │ 動手槍製造之金屬槍機及 │              │                    │
│    │ 復進簧桿）             │              │                    │
├──┼────────────┼───────┼──────────┤
│  │ 不具有殺傷力之仿WALTHER│ 壹枝（槍枝管 │同上                │
│    │ 廠PPK/S型半自動手槍製造│ 制編號：11021│                    │
│    │ 之槍枝（槍管內具阻鐵、 │ 56164）      │                    │
│    │ 扳機功能損壞，無法發射 │              │                    │
│    │ 彈丸）                 │              │                    │
├──┼────────────┼───────┼──────────┤
│  │ 可發射子彈具有殺傷力之 │壹枝（槍枝管制│同上                │
│    │ 仿HIGH STANDARD廠DERRI │編號：00000000│                    │
│    │ NGER DM- 101型雙管手槍 │65）          │                    │
│    │ 製造之槍枝車通槍管而成 │              │                    │
│    │ 之改造手槍             │              │                    │
├──┼────────────┼───────┼──────────┤
│  │ 具有殺傷力之土造子彈（ │ 參顆         │1.同上              │
│    │ 均具直徑約8.7mm之金屬彈│              │2.原扣得肆顆，經於鑑│
│    │ 頭）                   │              │  定過程中試射壹顆  │
└──┴────────────┴───────┴──────────┘
